---
title: "基于灰色BP神经网络碳排放权交易价格预测"
author: "Jin"
date: "2019-03-02"
output:
  bookdown::word_document2:
    fig_caption: true
    reference_docx: ./style/word-styles-02.docx
    md_extensions: +east_asian_line_breaks
    pandoc_args: ["--filter", "pandoc-crossref"]
  bookdown::html_document2:
    number_sections: true
    seq_numbering: true
    fig_caption: true
    highlight: haddock
    theme: null
    md_extensions: +east_asian_line_breaks
    keep_md: true
    toc: true
    pandoc_args: ["--filter", "pandoc-crossref", "-M", "eqnPrefix="]
  bookdown::pdf_document2:
    keep_tex: yes
    toc: false
    latex_engine: xelatex
    md_extensions: +east_asian_line_breaks
    pandoc_args: ["--listing", "--filter", "pandoc-crossref"]
css: ./style/markdown.css
autoEqnLabels: true
eqnPrefixTemplate: ($$i$$)
linkReferences: true
bibliography: Bibfile.bib
csl: ./style/chinese-gb7714-2005-numeric.csl
link-citations: true
---

```{r setup, echo=F}
knitr::opts_knit$set(root.dir = getwd())
knitr::opts_chunk$set(echo = FALSE, results = 'hide')
knitr::opts_chunk$set(warning = FALSE, message=FALSE)
```

```{r prepare}
rm(list=ls())
options(digits=4)
options(scipen=100)
graphics.off()
Sys.setlocale("LC_ALL", "Chinese")
```

**TODO**

- [X] 把数据和程序打包
- [X] 图重新画，在生成的word里面图像的字体太小了
- [X] 把图形位置替换为生成图形的R代码
- [X] 分成两篇文章：1. 基于灰色BP神经网络碳排放权交易价格预测； 2. 基于Prophet自动预测模型碳排放权交易价格预测

**摘要：** 本文从政府和企业两个角度出发选取国内6个碳交易试点地区作为研究对象，重
点探究了国内碳交易价格的影响因素作用机理及预测问题，结果发现我国正处于受能源价格
影响的初级阶段，宏观经济影响微弱，股市联动性差，并且能源价格呈负向作用，这种负向
作用从煤炭、天然气到原油依次递减；对于碳交易价格的预测问题宜采用灰色BP神经网络进
行短期预测，有效期需控制在15期内。

# 简介
[//]: # 问题界定，文献综述，文章结构简述

近几年来，全球极端天气频繁发生，全球平均气温升温超过1℃，这与全球碳排放量与日俱
增密切相关。若任由形势继续发展下去，必将严重威胁人类的生存与发展。中国作为全球最
大的温室气体排放国，为应对全球气候变化，我国已经和175个国家签署了《巴黎气候协定》，
并在多次政府工作会议中指出要加快推动碳市场的建设和碳金融的发展。碳排放交易市场的
建设是控制温室气体排放的重大创新举措，是我国生态文明建设的重点目标之一。但我国碳
排放交易（以下简称碳交易）市场的建立起步较晚，在经历了4年地区试点探索后，2017年
12月19日我国碳排放交易系统正式启动。当下我国正处于全面建设碳排放交易市场的初级阶
段，处于全球碳交易链条的底端，国际话语权不足，同时市场机制尚未完善，其发展仍然存
在很多制约因素，而价格作为调节碳交易市场的经济手段，研究其影响因素的作用机理和预
测价格变动规律，对于深入了解碳市场，推进碳交易市场全面健康持久的发展具备重要意义。

我国碳排放交易市场是参照欧盟碳排放权交易体系（EU Emissions Trading System）建立
起来的。欧盟碳交易体系市场机制成熟，运行时间长，当下对欧盟碳交易体系市场价格的研
究成果也相对较多。陈晓红和王陟昀（2012）以欧盟排放交易体系为样本开展研究发现,受
政策和制度影响的配额供给是交易价格最重要影响因素，煤炭价格是最大的能源影响因素，
天气因素影响不明显[@陈晓红2012]。Aatola(2013)研究欧盟碳排放市场发现碳交易期货价
格与电力价格、能源价格存在强相关性[@Aatola2013Price]。Deeney(2016)采用事件分析法
探究了欧洲议会的决议对于欧盟碳市场价格波动影响[@Deeney2016Influences]。Tan(2017)
基于分位数回归探究了碳排放价格与能源、经济因素的依赖关系和影响路径，发现前期能源
价格对碳市场冲击影响大，后期工业发展、股票市场因素的影响力逐渐提升
[@Tan2017Dependence]。

与欧盟碳排放市场相比，国内碳交易市场仍处于成长阶段，市场机制尚待完善。在国际市场
已经逐渐形成了以宏观经济、能源市场为主要影响因素，政策因素等其他因素为辅的影响系
统时，我国学者利用当下碳试点地区积累的数据，也纷纷开展了碳排放权价格的研究。王倩
(2015)认为中国碳交易市场需求方起主导地位，能源、气候、经济对碳交易价格的波动有显
著影响[@王倩2015]。赵立祥(2016)研究得出碳交易价格的首要影响因素是市场环境,而政策
和气候环境具备一定的影响，能源价格影响微弱[@赵立祥2016]。樊艳艳(2017)采用稳健的
静态面板回归模型发现煤炭价格波动对碳排放交易价格具备显著影响[@樊艳艳2017]。但这
些研究在选择碳排放价格可能影响因素时，考虑的因素数量相对较少，而且选择的时候主观
随意性较大。随着市场成熟度不断提升，交易者对于碳交易价格波动的变化关注度越来越高，
准确地预测碳交易价格对于市场参与者进行经济决策显得尤为重要。如姚奕等(2017)通过
EMD-SVM模型对湖北碳市场碳交易价格进行了预测并取得较好效果[@姚奕2017]。张晨和杨仙
子（2016）使用灰色马尔科夫模型预测碳价波动[@张晨2016]。胡根华和朱福敏（2018）使
用无穷活动率Levy过程构建了碳价格波动率模型[@胡根华2018]。

随着数据科学和大数据方法的发展，我们可以使用统计变量选择方法来更客观地确定我国碳
排放交易市场价格影响因素指标，还可以使用机器学习的方法更准确的预测碳交易价格。本
文构建指标体系并获取数据后进行数据检验并建立Lasso回归，客观地筛选出影响碳交易价
格的重要影响因子，根据已经筛选的重要预测因子，建立灰色BP神经网络预测模型对预测碳
交易价格进行预测。文章第二部分对碳排放交易市场价格可能存在的影响因素进行讨论，第
三部分对可能的影响因素确定测量变量并收集数据，筛选变量，建立预测模型，进行实证分
析，最后是结论。

# 碳排放交易市场价格影响因素和指标

碳交易价格的形成实际上是在市场经济的条件下，供需双方进行博弈，最终形成均衡价格的
过程。从供给角度看，随着节能减排技术突破难度更大，气候环境形势愈加严峻，碳排放权
供给会逐渐减少，在总需求不变时，碳交易价格将会上升。从需求的角度分析，碳排放权需
求增加主要受到市场基本环境和不确定事件两个方面的影响。其中市场基本环境主要是指受
宏观经济变动、能源价格、气候环境或国际市场的影响从而导致碳排放权的需求增大或减少；
不确定事件主要是指由于政策发布、经济危机或履约期等多种不能预测其影响程度或者发生
时间的一些因素。由于不确定事件具有复杂多变性、不可预测性、不可量化性，所以下面主
要从基本面上开展研究。根据宏观经济变动、能源价格、气候环境或国际市场的影响这四个
基本影响因素分别选取了初步认为对碳交易价格影响较大的指标，并考虑数据可获取性等因
素，本文总结了以下四个方面影响因素及其具体指标。

（一）宏观经济

经济的发展水平直接影响着社会的需求和消费，碳交易系统活动的进行离不开市场经济，宏
观经济的波动必然会给碳交易价格的涨跌带来影响。当经济衰退、市场低迷时，消费者便会
减少消费，企业产量下降，大量资源被闲置，碳排放量需求减少，碳交易价格下跌。经济势
头良好，消费意愿提升，企业扩大生产，资源得以充分利用时，碳排放量需求提高，价格上
升，所以理论上宏观经济的变动与碳交易价格的变动呈正向变动关系。本文选择对国内经济
与绿色金融碳交易市场最为密切的上证180碳效率作为国内企业碳经营效益情况的反映，其
指标含义是基于上市公司的碳足迹数据反映低碳排放公司的绩效表现。对于国内外宏观经济
方面，分别选取了上证指数涨跌幅和道琼斯工业指数涨跌幅作为国内外宏观经济对于国内碳
交易市场冲击的体现。

（二）能源价格

二氧化碳排放的重要源头之一是化石燃料的燃烧。一方面碳排放交易市场通过对成本控制的
方式改变了企业对化石燃料的消耗量。当碳交易价格上涨时，出于对自身生产成本的考量，
企业不得不减少对碳排放权的购买和使用，纷纷减少对碳排放权的需求，化石能源价格也将
因人们对其需求的下降而下降。另一方面，企业可以通过更新技术、改变能源利用方式，提
高能源利用效率，转变传统消耗型经济发展方式，减少化石能源市场的交易，出售碳排放权
获取利益，缓解化石燃料消耗压力大的企业，这些举措都会造成二氧化碳排放量的下降，总
体需求下降，从而影响碳排放权的数量和价格。在能源方面，本文选取了国外原油价格，国
内外煤炭价格，国内外天然气价格作为能源方面的重要因素。原油选择了全球原油的定价基
准德克萨斯原油价格，国外天然气价格选择了与中国联系最为密切的天然气公司公布的埃克
天然气价格，国内天然气选择任丘华港 、内蒙时泰等天然气公司的每日报价的均值，作为
国内天然气价格的体现。纽卡斯尔作为澳大利亚煤炭吞吐量最大的港口，选用其煤炭价格作
为国际煤炭价格的重要表现，国内煤炭价格选择焦炭期货的每日收盘价作为国内煤炭价格的
典型代表指标。

（三）气候环境

气候环境中影响碳交易价格的主导因素之一是温度，当处于极度炎热或极度严寒的环境状态
下时，人们会提高使用制冷设备的频率或增加热力供应需求，能源需求上升，CO2排放增加，
因而碳交易价格也随之变动。另一方面空气中温室气体的含量直接决定着碳交易价格的制定，
近些年来空气污染越来越严重，“三废”的大量排放导致空气质量越来越差，雾霾天气严重。
环保部门制定了空气质量指数(AQI)来测量空气质量等级，AQI较为直观的反映了空气中温室
气体的含量，从而影响碳交易价格的走向。因此，从气候环境的角度，本文主要考虑空气中
碳含量和极端天气对于碳交易价格的影响。对于碳含量，本文选取了各地区的空气质量价格
指数(AQI)作为空气质量的衡量指标，其指标说明了空气中主要污染物的含量。对于极端天
气，本文从天气网爬取了试点地区的日最高、最低温度数据。

（四）国际市场

欧盟是全球碳排放主要需求者，欧盟各国设定一定的配额量，而这个配额量会直接影响各国
对碳排放的需求，核准减排量（CER）的需求主体是发达国家具中有碳排放权缺口的企业，
而供给端便是发展中国家清洁减排机制的企业。供需双方的缺口直接影响了国内碳交易价格，
而核准减排量便是衡量此缺口的重要指标。另一方面由于国内市场和国外市场的差异，汇率
作为衡量不同币种的货币价值，直接影响了国内外碳交易的差价，市场中的交易者偏向价格
更具优势的市场进行买卖碳排放权，从而影响了单个市场的碳交易价格走势。本文选取核准
减排量(CER)作为国际碳交易市场对我国碳交易市场价格变动的影响因子，选取欧元兑换人
民币汇率作为国际市场环境对碳交易价格波动的重要影响因素之一。

上述四个因素及其具体指标和数据来源总结在表 \@ref(tab:tab-1) 中。

```{r tab-1, eval=T, echo=F, results='markup', cache=F}  
tab1 <- read.csv('.\\result\\指标体系明细表.csv')
knitr::kable(tab1, row.names =F, align = "l", caption="指标体系明细表",
      longtable = TRUE, booktabs = TRUE, linesep  = "")
```

上面对当下研究文献中的影响因子进行归纳总结，初步选定了指标，下面先对收集的数据进
行初步处理，然后采用Lasso回归进行变量的筛选，从而避免通过主观确定重要影响因子，
再建立灰色BP神经网络模型进行预测。



# 碳排放交易市场的实证分析

## 数据处理和指标筛选

对于碳交易价格，国内八个试点地区中广东省的交易市场最为活跃，因此本文选取全国第一
大、世界第三大碳交易市场广东，作为国内碳交易价格交易的典型示范地区，进行后续碳交
易价格预测的研究。由于国际市场和国内市场交易日期的有所不同，本文剔除了休息日及国
内外15个假期的影响，获取各试点有效交易日数据357天。为避免汇率的影响，本文统一货
币计量单位，分别对国外原油、国外天然气价格、国外煤炭价格以及核准减排量分别用原始
数据乘以汇率计算得到。最后，针对极端天气这一指标，本文采用通用认定当日最高温在
35℃以上称为高温天气，当日低温低于0℃称为低温天气设定虚拟变量，当气温高于35℃或
0℃时，设为1，其余设为0。

在进行Lasso回归变量筛选之前，由于上面变量数据均为时间序列数据，如果序列具有非平
稳性，直接建立回归模型可能会出现伪回归的问题，因此需先对序列进行平稳性检验。平稳
性检验结果如表 \@ref(tab:tab-3) 。结果表明，核证减排量、德克萨斯原油价格、纽卡斯
尔煤炭价格三个变量不平稳，其他变量均平稳。我们对核准减排量、德克萨斯原油价格、纽
卡斯煤炭价格转化为增长率后，再次进行检验，变换后的序列平稳，此时我们命名核准减排
量增长率、德克萨斯原油价格增长率、纽卡斯尔煤炭价格增长率分别为CERChange、
WTIChange、NEWCChange。这时所有变量均为平稳序列，可以建立Lasso回归模型进行变量筛
选。

```{r tab-3, eval=T, echo=F, results='markup', cache=F}
tab3 <- read.csv('./result/平稳性检验.csv')
knitr::kable(tab3, row.names =F, align = "l", caption="平稳性检验和变量选择结果",
             digits=4,
      longtable = TRUE, booktabs = TRUE, linesep  = "")
```

在进行平稳性检验后，下面使用Lasso回归进行变量选择。Lasso方法最先由
Tibshirani(1996)提出，是变量选择的常用方法之一[@Tibshirani1996]。Lasso方法可以用
来克服回归问题中所遇到的由于模型建立包含所有变量而导致模型的复杂度上升，解释能力
下降的问题。Lasso的系数$\hat{\beta }_{j}^{L}$通过求解下列公式的最小值得到：

$$\sum_{i=1}^{n}\left(y_i-\beta_0-\sum_{j=1}^p\beta_j x_{ij}\right)^2+\lambda\sum_{j=1}^p|\beta_j|
  =RSS+\lambda\sum_{j=1}^p|\beta_j|$$

其主要原理是通过对惩罚项限定区域的设定，当调节参数不断增大时，$\lambda_{1}$将
${{\beta }_{j}}$向0压缩，当调节参数达到某种程度时，${{\beta }_{j}}$压缩为0，从而
完成变量选择，使得重要变量得以凸显。同时在控制$\sum_{j}^{p}|\beta_j|$大小的限制
下，尽可能的寻找使得残差平方和最小的系数。调节参数$\lambda$的选择可以通过交叉验
证的方法得到。其主要思想是通过将观测集随机分为 $k$ 个大小基本一致的组，第一组为
验证集，剩下 $k-1$ 组上拟合模型，整个过程会得到 $k$ 个测试误差，
$MSE_{1},MSE_{2},\cdots,MSE_{k}$,从而得到交叉验证误差
$CV_{(k)}=\frac{1}{k}\sum_{i}^{k}MSE_{i}$ 。从而通过选择一系列 $\lambda$ 的值，
计算其对应的交叉验证误差，然后选择 $CV$ 最小的参数，从而得到最优的调节参数，完成
对模型的拟合。

根据上述Lasso原理我们将初始选取的指标进行标准化处理，以避免量纲影响惩罚项的大小。
本文根据R语言lars包Lasso方法完成变量的选择，并采用10段交叉法选择最为合适的调节参
数。其中我们发现 $CV_{(75)}=0.9033$ ，为最小交叉验证误差，根据针对共线性问题的最
小角度回归原理对变量进行压缩，得到的结果显示在表 \@ref(tab:tab-3) 中，其中上证指
数涨跌幅、道琼斯指数涨跌幅、德克萨斯原油增长率及纽卡斯尔煤炭价格增长率的系数压缩
至0，总计剔除4个变量，剩余8个重要指标。


## 碳交易价格预测分析

下面根据变量选择结果建立灰色BP神经网络模型进行预测。灰色BP神经网络模型是灰色预测
模型和BP神经网络组合形成的预测方法，综合了灰色模型预测未来变化趋势定性分析的特点
和BP神经网络适用于非线性的样本定量分析的优点。灰色预测是通过少量的不完全的信息对
未来一段时间的值进行预测，其适用于趋势较为明显的数据预测。BP神经网络模型通过构建
由多个非线性的简单单元组成的并行互联的网络，可以有效地对非线性的数据样本的分析，
同时灰色预测模型解决了BP神经网络输入层随机的问题，两者的结合可以有效的完成一定时
间范围内的预测问题。



上述所筛选的重要影响变量是外界对于碳交易价格的冲击，使用单一的灰色预测模型直接预
测碳交易价格，其精度等级为不合格，说明单一的灰色预测效果不佳。为提高预测精度本文
对解释变量进行一定时期的预测后，采用BP神经网络来模拟碳交易价格的形成过程从而完成
为未来一定时期碳交易价格的预测。为尽可能避免由于随机因素对灰色预测模型带来的误差
的影响，本文对不同的解释变量采用了不同的预测过程，对空气质量指数、国内煤炭价格及
天然气价格采用直接建立灰色预测模型；对于碳效率变动率、国际碳交易价格变动率及汇率
变动率采用预测原始序列后，利用变动率公式进行计算得到；对于极端天气这一虚拟变量采
用分别预测日最高温和日最低温，然后根据极端天气的规则进行判别是否处于极端天气中。

因自变量较多，下面以空气质量指数(AQI)变量为例，说明灰色预测的过程：

求解微分方程得到预测模型：

$$\hat{X}^{(1)} (k+1)=[\hat{X}^{(1)}(0)+\frac{82.27}{0.002}] e^{0.002k}-\frac{82.27}{0.002}$$ {#eq:model5}

由于GM(1,1)模型得到的是一次累加量，将GM(1,1)模型所得数据 $\hat{X}^{(1)}(k+1)$ 经过累减
还原为 $\hat{X}^{(0)}(k+1)$ ,即 $X^{(0)}$ 的灰色预测模型为：

$$\hat{X}^{(k+1)}=(e^{0.002}-1)[X^{(0)}(n)+\frac{82.27}{0.002}]e^{0.002k}$$ {#eq:model6}

并计算模型预测的残差平方和、平均相对误差及相对精度的值分别为43275.95，29.67%，
70.33%，由此计算后验差比值C值为0.64，判断其预测精度为勉强合格。

同理得到其他预测变量未来10期的预测值，如表 \@ref(tab:tab-6) 所示。未来10期空气质
量指数、煤炭价格呈下降趋势，但中间有波动，日最高温、国际国际天然气价格、国内天然
气价格呈上升趋势，而国际碳交易价格增长率、碳效率指数变动率及汇率变动率保持稳定，
其水平分别维持在0.29,-0.65,0.34。从各影响因素的预测结果发现空气质量指数、日最高
温和国际天然气价格受随机影响因素影响较大，预测精度较其他影响因素较小，误差较大。
而国际碳交易价格变化率、碳效率指数变化率及汇率变动率预测效果较好，这从侧面反映了
灰色模型对于具有确定性趋势的序列预测效果更佳。

```{r tab-6, eval=T, echo=F, results='markup', cache=F}
tab6 <- read.csv('./result/灰色预测模型碳价影响因素精度表.csv')
knitr::kable(tab6, row.names =F, align = "l", caption="灰色预测模型碳交易价格影响因素精度表",
      digits=2,
      longtable = TRUE, booktabs = TRUE, linesep  = "")
```

由于神经网络具有较强的适用性和容错能力，对历史数据建立训练模型，把灰色预测的数据
结果带入训练好的模型中，就可以得到充分考虑历史信息的预测结果。在对数据进行标准化
的基础上，利用已有样本357期数据进行神经网络模型的训练，其参数设置为误差参数为
$10^{-7}$ ，学习次数10000次，神经元的个数为显著影响碳交易价格变动的变量的数据8个，
经过480次迭代后收敛于82.55，得到模型，根据结果对未来10期进行预测，具体预测结果如
下。从图 \@ref(fig:fig1) 得知， 基于灰色BP神经网络的碳交易价格预测对于波动点的捕
捉比较准确，且能够拟合出数据的波动，但从图中得知神经网络的拟合效果在某些区域表现
不佳，准确性较低。

```{r tab-7, eval=T, echo=F, results='markup', cache=F}
tab7 <- read.csv('./result/神经网络预测结果.csv')
knitr::kable(tab7, row.names =F, align = "l", caption="神经网络预测结果",
             digits=2,
      longtable = TRUE, booktabs = TRUE, linesep  = "")
```

```{r fig1,eval=T,fig.align="center",out.width="100%", echo=F,fig.cap="神经网络预测结果",dev="png",results='markup', cache=F}
## setwd("E:/paper&project/paper/journal/carbon-emission")
library(data.table)
Data <- read.csv("./data/guangdong.csv",header = T,sep=",")
setcolorder(Data,c("AQIIndex","ClosePrice","Europe_change","Global_GasPrice","Eco_rmb","JDWeather","cer_rmb_diff","TAN180_Change","Deal"))
#network
predict_nnet <- read.csv("./data/predict_nnet_61.csv",header = T,sep=",")
predict_nnet <- as.vector(predict_nnet$V1)
par(mar=c(5,5,2,2)+0.1,oma=c(0, 0, 0, 0))
plot(predict_nnet[1:367],lty=1,type="b",pch=16,xlab="日期",ylab="碳价/元",xaxt="n",cex.lab=0.8,cex.axis=0.7,ylim=c(11,19))
points(Data[1:357,9],lty=2,type="b",pch=4)
axis(1,at=c(1,50,100,150,200,250,300,350),labels = c("2017/1/4","2017/3/23","2017/6/9","2017/8/21","2017/11/6",
                                                     "2018/1/7","2018/4/9","2018/6/21"),cex.axis=0.7)
legend("topright",c("预测值","真实值"),pch=c(16,4),lty=c(1,2),bty="n",cex=0.7)
```

### 预测准确性的度量

为了更为精准的评估每个模型的预测精度需要量化误差，MAPE不仅仅考虑预测值与真实值
的误差，还考虑了误差与真实值之间的比例，所以本文采用MAPE衡量预测方法和在时间维度
上预测的准确性，一般认为MAPE小于10，则模型的拟合精度较高。我们以2017年1月1日至
2018年6月30日为训练集，以2018年7月1日-2018年9月30日为测试集，预测了未来60期的碳交易价格，
并根据上述原理分别采用灰色预测与BP神经网络组合预测模型、ARMA可加新息异常回归以及
Prophet预测模型对碳交易价格预测并计算MAPE值，具体结果如图 \@ref(fig:fig4) 所示。

```{r fig4,eval=T, out.width="100%", echo=F,fig.cap="各模型平均绝对百分误差图",dev="png",results='markup', cache=F}
accuracy <- read.csv("./data/MAPE.csv",header =T,sep=",")
par(mar=c(5,5,2,2)+0.1, oma=c(0, 0, 0, 0))
plot(accuracy[,1],type="b",ylim=c(0,10),
     xlab="预测期",ylab="MAPE",lty=1,cex.lab=0.8,cex.axis=0.7,pch=18,lwd=1.5,cex=0.7)
lines(accuracy[,2],type="b",lty=2,pch=16,lwd=1.5,cex=0.7)
lines(accuracy[,3],type="b",lty=3,pch=4,lwd=1.5,cex=0.7)
legend("topright",c("灰色BP","Prophet","ARMA"),pch=c(18,16,4),
       lty=c(1,2,3),bty="n",cex=0.7)  
```

从方法的角度分析，对训练集的训练中，MAPE值ARMA<Prophet法<灰色BP神经网络法，说明
ARMA方法对原始数据拟合度最高，而灰色BP神经网络预测模型方法最差。从测试集的整体情
况来看，测试集的误差均大于训练集，但差别不大；三种方法在测试集的表现从长期看
Prophet的预测误差最小，灰色模型预测误差最大。从预测的时间区间来说，Prophet方法和
ARMA方法的MAPE值在5期内有短暂的上升后，MAPE值后续逐渐下降趋势，并且Prophet法下降
的速度快于ARMA方法，说明Prophet方法较传统时间序列方法相比，其稳健性更强；而灰色
预测模型方法的误差呈现出逐渐增大的特点，且在预测15期时，其误差超过Prophet方法，
在未来30期后期误差大于ARMA方法，其说明灰色BP神经网络模型适用于短期预测，其最佳预
测区间应控制在15期内，其预测结果也灰色预测各因素预测准确性有关。另外从模型构建的
简易程度来看，虽然Prophet模型相对于ARMA模型来讲理论基础更为复杂，但其建立在指数
平滑和ARMA模型的原理之上，并且针对拐点的判断及准确性的度量都显示的其独特的优势，
这无疑不是对碳交易市场的工作人员和企业碳研究人员的福音。

# 结论

通过上述的实证研究，一方面本文对一级市场中碳交易价格的形成做出了具体的解读，通过
Lasso回归对碳交易价格的影响因子进行筛选发现，我国碳交易市场价格主要受到煤炭价格、
国外天然气价格、汇率、空气质量指数、国内天然气价格、碳效率指数、极端天气和核准减
排量的影响，而国内外宏观经济、原油价格、国际煤炭价格对国内碳交易价格波动影响微弱。
进一步建立静态面板回归模型，进行FGLS稳健性估计得到，各因素对于各试点地区碳交易价
格的影响具备明显的截距项差异，且煤炭价格、天然气价格、极端天气及空气质量指数对我
国碳交易价格的影响显著，而碳效率指数、国内天然气价格及国际碳交易价格对我国碳市场
价格的影响显著，化石燃料的负向作用从煤炭价格、天然气价格到原油价格依次递减。另一
方面对于二级市场企业参与者来说，本文通过了从外部因素和内部自身波动出发分别建立了
灰色BP神经网络模型、ARMA模型和Prophet模型对碳交易价格进行预测和准确性的度量。得
出如下结论：1.灰色BP神经网络模型对于短期碳交易价格的趋势预测及波动相较于时间序列
预测方法更为准确，但误测的偏差在短时间内小，但长期的误差较大。2.比较传统时间序列
预测方法和Prophet方法得知，Prophet方法的预测准确度与传统预测方法不相上下，且
Prophet方法的预测准确性的波动幅度不大，稳健性强。相较于传统时间序列严格的假定条
件及模型设定流程，Prophet模型为对碳市场行情了解但统计方法运用仍有缺陷的分析人员
提供了预测渠道，为企业理性化决策提供了方法和建议。

根据上述结论，针对市场的不同主体，特提出如下建议：对于政府来说，其一化石燃料的价
格对于碳交易价格的波动具备负向作用，其中煤炭价格的负向作用尤为显著。作为一个以煤
炭燃烧为主要能源利用的国家，我国需要转变能源利用方式，提高能源利用效率，减少温室
气体的排放，逐步实现由“煤炭主导——天然气利用——清洁能源全面展开”的发展路径。其二，
建立“化石燃料——碳市场”的约束机制，鼓励市场化节能减排，促使企业衡量化石燃料燃料
成本与节能减排的收益绩效，从而转变其生产方式，促进技术和资金流向低碳发展领域，倒
逼企业淘汰落后产能，完成转型升级。其三，我国碳市场的市场化程度仍然不高，市场调节
机制仍不够完善，在推进全国碳市场的建设和市场定价的过程中，应关注各影响因素的变化
情况，分析预测各因子的未来变化趋势，并做好碳交易价格定价和运营指导工作。对于企业
而言，如何以最小的成本在碳市场中获得最大的利润空间是企业经营碳的重要原则之一，在
实际预测的过程中，可以采用灰色BP神经网络模型实现准确的趋势波动预测，其预测有效期
控制在15期内。Prophet模型相较与传统时间序列模型在模型拟合和操作上与传统时间序列
更具稳健性和操作性，可以准确预测出碳交易价格长期所处水平，对于碳市场中熟悉碳市场
的变化规律但统计理论知识尚不足够完善的研究人员，Prophet模型为其预测提供了便捷的
路径。三、综合两种方法结果可以较为全面地衡量未来一定时间内的碳交易价格水平，有助
于企业根据碳交易价格水平进行交易，做出经营决策。

# 参考文献
[//]: # (\bibliography{Bibfile})

